【裁判字號】    98,審訴,44
【裁判日期】    980812
【裁判案由】    毒品危害防制條例
【裁判全文】
臺灣臺東地方法院刑事判決              98年度審訴字第44號
公  訴  人  臺灣臺東地方法院檢察署檢察官
被      告  甲○○
                    （現另案羈押於臺灣臺東看守所）
上列被告因違反毒品危害防制條例案件，經檢察官提起公訴（98
年度毒偵字第162、177號），本院依簡式審判程序審理判決如下
：
    主    文
甲○○施用第一級毒品，累犯，處有期徒刑捌月，扣案之注射針
筒及杓子各壹支均沒收之; 又施用第一級毒品，累犯，處有期徒
刑捌月；又施用第二級毒品，累犯，處有期徒刑伍月。應執行有
期徒刑壹年陸月，扣案之注射針筒及杓子各壹支沒收之。
    犯罪事實
一、甲○○前於民國95年間因竊盜案件，經本院以95年度易字第
    193 號判決判處有期徒刑7月，甫於96年2月21日縮刑期滿執
    行完畢；復於96年因施用毒品案件，經本院96年度毒聲字第
    171 號裁定送觀察、勒戒後，認有繼續施用毒品傾向，再經
    本院以97年度毒聲字第 9號裁定送戒治處所施以強制戒治，
    於97年11月10日因停止處分出所，並經臺灣臺東地方法院檢
    察署檢察官以97年度戒毒偵字第37號不起訴處分確定。詎仍
    未戒除毒癮，明知海洛因及甲基安非他命均經公告列為毒品
    危害防制條例第2條第2項第1款、第2款之第1、2級毒品，不
    得非法持有、施用，竟分別為下列行為：
(一)基於施用第二級毒品甲基安非他命之犯意，於98年4月7日下
    午 4時許，在臺東縣臺東市○○路某友人之汽車內，將甲基
    安非他命置放於吸食器內燒烤吸食煙霧之方式非法施用第二
    級毒品安非他命 1次，旋於翌（8）日凌晨3時20分，在臺東
    縣臺東市○○路41巷 2號為警攔查，並徵得其同意而採尿送
    慈濟大學濫用藥物檢驗中心檢驗之結果，呈甲基安非他命陽
    性反應，始悉上情。
(二)基於施用第一級毒品海洛因之犯意，於97年4月8日凌晨 3時
    許，在臺東縣臺東市○○路雅虎遊樂場之廁所內，以將海洛
    因加水稀釋並以針筒注射人體之方式非法施用第一級毒品海
    洛因1次，旋於同日凌晨3時20分，在臺東縣臺東市○○路41
    巷 2號為警攔查，並當場扣得其所有供施用第一級毒品海洛
    因所用之注射針筒及杓子各 1支，復徵得其同意而採尿送慈
    濟大學濫用藥物檢驗中心檢驗之結果，呈鴉片類陽性反應，
    始悉上情。
(三)基於施用第一級毒品海洛因之犯意，於98年5月13日下午2時
    許，在臺東縣臺東市○○路某友人之住處，以將海洛因加水
    稀釋並以針筒注射人體之方式非法施用第一級毒品海洛因 1
    次，嗣於同年月15日甲○○因另案羈押入臺灣臺東看守所，
    經監所人員對其採尿，送驗結果呈嗎啡類陽性反應，始查悉
    上情。
二、案經臺東縣警察局臺東分局暨臺灣臺東看守所報告臺灣臺東
    地方法院檢察署檢察官偵查起訴。
    理    由
一、本件被告甲○○所犯係死刑、無期徒刑、最輕本刑為 3年以
    上有期徒刑以外之罪，亦非高等法院管轄之第一審案件，而
    被告於本院準備程序中就被訴犯罪事實為有罪之陳述，經告
    知簡式審判程序之旨並聽取檢察官及被告之意見後，本院合
    議庭依刑事訴訟法第273條之1第 1項規定，裁定由受命法官
    獨任進行簡式審判程序，合先敘明。
二、據以論罪之證據名稱：
（一）被告甲○○於警訊、偵訊、本院準備程序及審理時之自白
      。
（二）臺東縣警察局臺東分局98年度偵辦毒品案件尿液採集代碼
      一覽表、勘察採證同意書、臺灣臺東監獄收容人採尿檢驗
      登記簿各1份、慈濟大學濫用藥物檢驗中心檢驗總表2份。
（三）臺灣臺東地方法院檢察署刑案資料查註紀錄表、臺灣高等
      法院被告前案紀錄表各1份。
（四）搜索扣押筆錄、扣押物品目錄表各1份。
 (五) 綜上各節相互佐證，被告自白核與事實相符，應堪採信 ，
      本件事證明確，被告犯行堪以認定，應予依法論科。
三、論罪量刑之理由：
（一）按經觀察、勒戒或強制戒治執行完畢釋放後， 5年內再犯
      第10條之罪者，應由檢察官偵查起訴，毒品危害防制條例
      第20條第3項、第23條第2項分別定有明文。而參酌該條例
      第20條第3項立法理由：「觀察、勒戒或強制戒治後5年後
      再犯者，顯見前所實施之觀察、勒戒或強制戒治已足以遮
      斷其施用毒品之癮，為期自新及協助其斷除毒癮，對此 5
      年後再犯者爰明定仍適用初犯之規定，先經觀察勒戒、強
      制戒治之程序」及第23條第2項之立法理由：「經觀察 、
      勒戒或強制戒治後 5年內再犯者，其再犯率甚高，原據以
      實施之觀察勒戒及強制戒治既已無法收其實效，爰施以刑
      事處遇」，足見 5年後再犯者，應再適用觀察、勒戒程序
      ，係因前所實施之觀察、勒戒或強制戒治已足以遮斷其施
      用毒品之癮，致 5年內未再犯，故再予其自新機會，重啟
      觀察、勒戒程序；如觀察、勒戒或強制戒治執行完畢釋放
      後5年內曾再犯施用毒品案件，且於再犯後5年內復有施用
      毒品犯行，則之前戒毒程序顯未能有效遮斷其施用毒品之
      癮，依前開立法意旨，自無再施以觀察、勒戒之必要，應
      由檢察官偵查起訴（最高法院95年第 7次刑事庭會議決議
      參照）。查被告甲○○前因施用毒品案件，於97年11月10
      日因停止戒治出所，已如前述，本次公訴人起訴被告施用
      毒品之犯行係於98年年4月7日、98年4月8日及98年 5月13
      日，被告於停止戒治後，五年內再犯毒品危害防制條例第
      10條之罪，揆諸上開說明，公訴人就被告本件施用毒品之
      犯行提起公訴，核無違誤，自應由本院依法判決。
（二）按海洛因及甲基安非他命分別為毒品危害防制條例第 2條
      第2項第1款、第 2款所明定之第一級毒品及第二級毒品，
      不得持有、施用。核被告甲○○所為，係犯毒品危害防制
      條例第10條第1項之施用第一級毒品罪及同法第10條第2項
      之施用第二級毒品罪。被告於施用毒品海洛因、甲基安非
      他命而持有該毒品海洛因、甲基安非他命之低度行為，應
      為施用之高度行為所吸收，不另論罪。被告所犯上開3罪
      間，犯意各別，行為互殊，應予分論併罰。
 (三) 查被告有如犯罪事實欄所載論罪科刑執行情形，有卷附臺
      灣高等法院被告前案紀錄表 1份可按，其受有期徒刑執行
      完畢後 5年以內再故意犯本案法定刑為有期徒刑之罪，均
      為累犯，均應依刑法第47條第1項規定加重其刑。
 (四) 爰審酌被告前經觀察勒戒、強治戒治機會，猶因施用海洛
      因、甲基安非他命，再犯本罪，顯未衷心悛悔，漠視法令
      之禁制，恣意濫用藥品，惟兼衡酌其施用海洛因、甲基安
      非他命所生危害實以自戕健康為主，於他人尚無明顯重大
      危害，及犯後終能供認無隱，態度尚佳等一切情狀，量處
      如主文所示之刑，並定其應執行之刑。
 (五) 扣案之注射針筒及杓子各1支，係被告所有供施用第一級
      毒品海洛因（指98年4月8日）所用之物，業經被告供承在
      卷（見本院卷第34頁），應依刑法第38條第1項第2款之規
      定宣告沒收。至於被告施用甲基安非他命所使用之玻璃球
      1個及施用海洛因所用之注射針筒1支，為被告所有供施用
      甲基安非他命及海洛因所用之物，但已經被告丟棄乙情，
      業據被告陳明在卷（見本院卷第33頁反面及34頁），且其
      非屬專供施用毒品之器具，亦未扣案，其沒收與否對於預
      防犯罪及公共利益或公共安全之維護，並無絕對影響，為
      免將來執行困難，爰不另為沒收之諭知，附此敘明。
四、應適用之法條：
    依刑事訴訟法第273條之1第1項、第299條第1項前段、第310
    條之2、第454條，毒品危害防制條例第10條第1項、第2項，
    刑法第11條前段、第47條第1項、第38條第 1項第2款，判決
    如主文。
本案經檢察官乙○○到庭執行職務。
中    華    民    國    98    年    8     月    12    日
                  刑事第二庭    法  官  蔡慧雯
以上正本證明與原本無異。
如不服本判決應於收受送達後10日內向本院提出上訴書狀，並應
敘述具體理由；其未敘述上訴理由者，應於上訴期間屆滿後20日
內向本院補提理由書（均須按他造當事人之人數附繕本）。「切
勿逕送上級法院」。
                                書記官  林慧芬
中    華    民    國    98    年    8     月    13    日
附錄本案論罪科刑法條全文：
毒品危害防制條例第10條
施用第一級毒品者，處六月以上五年以下有期徒刑。
施用第二級毒品者，處三年以下有期徒刑。


司法院資訊處製作；財團法人民間司法改革基金會備份。
